臺灣板橋地方法院刑事判決　　　　　　　 96年度訴更字第2號
公　訴　人　臺灣板橋地方法院檢察署檢察官
被　　　告　甲○○
　　　　　　　　　　（現在臺灣宜蘭監獄執行中）
上列被告因違反槍砲彈藥刀械管制條例案件，經檢察官提起公訴
（94年度核退偵字第229 號），前經本院以94年度訴字第767 號
判決罪刑確定後，經最高法院檢察署檢察總長提起非常上訴，由
最高法院以96年度台非字第63號判決將原確定判決撤銷，由本院
依判決前之程序更為審判，而本院依簡式審判程序審理後，判決
如下：
    主  文
甲○○未經許可，寄藏可發射子彈具有殺傷力之改造手槍，處有
期徒刑壹年壹月，併科罰金新臺幣肆萬伍仟元，罰金如易服勞役
，以新臺幣壹仟元折算壹日。扣案由仿FN廠一九一０型半自動手
槍製造之金屬玩具手槍，換裝土造金屬槍管改造而成之改造手槍
壹支（含彈匣壹個，槍枝管制編號：0000000000），沒收之。
    事  實
一、甲○○明知真實姓名不詳綽號「志明」之成年友人所持有可
    發射子彈具有殺傷力之由仿FN廠1910型半自動手槍製造之金
    屬玩具手槍，換裝土造金屬槍管改造而成之改造手槍1 支（
    含彈匣1 個，槍枝管制編號：0000000000）、具有殺傷力之
    由土造金屬彈殼加裝直徑7.9mm 金屬彈頭而成之土造子彈1
    顆，均係槍砲彈藥刀械管制條例管制之違禁物，非經中央主
    管機關許可，不得寄藏或持有，竟基於寄藏改造手槍、子彈
    之犯意，於民國93年10月間某日，在其臺北縣板橋市○○路
    ○ 段553 巷13號5 樓住處樓下，受「志明」請託代為保管上
    開槍、彈，並將上開槍、彈均藏放在其上址住處內而持有之
    。嗣於93年12月23日晚間，甲○○攜帶前揭改造手槍1 支與
    土造子彈1 顆，前往臺北縣板橋市○○路○ 段412 巷9 號之
    「極速網咖店」，於同日晚間9 時50分許為警當場查獲，並
    扣得前揭改造手槍1 支及土造子彈1 顆。
二、案經臺北縣政府警察海山分局移請臺灣板橋地方法院檢察署
    檢察官偵查後提起公訴。
    理  由
一、本案被告甲○○所犯均係死刑、無期徒刑、最輕本刑為3 年
    以上有期徒刑以外之罪，其於準備程序中就被訴事實皆為有
    罪陳述，經本院告知簡式審判程序之旨，並聽取公訴人、被
    告之意見後，經合議庭裁定進行簡式審判程序審理，合先敘
    明。
二、上揭犯罪事實，業據被告甲○○於警詢、檢察官訊問及本院
    審理時均坦承不諱，復有如事實欄所載之改造手槍1 枝及土
    造子彈1 顆（經鑑定試射後現已不具殺傷力）扣案可資佐證
    。而扣案之槍、彈經送內政部警政署刑事警察局鑑定結果，
    認送鑑驗之改造手槍（槍枝管制編號：0000000000號）係由
    仿FN廠1910型半自動手槍製造之金屬玩具手槍，換裝土造金
    屬槍管改造而成，機械性能良好，可擊發適用之子彈，具有
    殺傷力；送鑑子彈1 顆，係由土造金屬彈殼加裝直徑7.9mm
    金屬彈頭而成之土造子彈，經試射結果可擊發，認具有殺傷
    力等節，有該局94年1 月25日刑鑑字第0930261418號槍彈鑑
    定書1 份在卷足稽，足認被告自白與事實相符，堪予採信。
    本案事證明確，被告犯行洵堪認定。
三、新舊法之比較適用：
    查被告甲○○行為後，刑法部分條文業於94年1 月7 日修正
    ，同年2 月2 日公布，95年7 月1 日施行，修正後刑法第2
    條第1 項規定：「行為後法律有變更者，適用行為時之法律
    ，但行為後之法律有利於行為人者，適用最有利於行為人之
    法律。」上開「從舊從輕」原則之規定乃與刑法第1 條罪刑
    法定主義契合，而貫徹法律禁止溯及既往原則，係規範行為
    後法律變更所生新舊法律比較適用之準據法，是刑法第2 條
    本身雖經修正，但刑法第2 條既屬適用法律之準據法，本身
    尚無比較新舊法之問題，應一律適用裁判時即修正後刑法第
    2 條規定以決定適用之刑罰法律，而經本院綜理被告所涉上
    揭犯行之一切相關情形，認倘適用行為時即修正前刑法之相
    關規定處斷，對其較為有利，故依修正後刑法第2 條第1 項
    前段規定，應整體適用95年7 月1 日修正施行前刑法之相關
    規定處斷（本案涉及刑法修正之法律變更部分，乃第33條第
    5 款之罰金刑最低額，而修正後刑法之罰金刑最低額較諸修
    正前刑法為高），且屬從刑性質之沒收，亦應依此適用修正
    前刑法第38條規定，應予敘明；另被告行為後，槍砲彈藥刀
    械管制條例部分條文亦於94年1 月26日修正公布，於同年1
    月28日施行，其中原第11條第4 項寄藏可發射子彈具有殺傷
    力之槍枝罪，業經刪除改列至第8 條第4 項規範，法定刑提
    高至3 年以上10年以下有期徒刑，併科新臺幣700 萬元以下
    罰金。比較新舊法之規定，以被告行為時之舊法有利於被告
    ，故依修正後刑法第2 條第1 項前段規定，應適用修正前槍
    砲彈藥刀械管制條例之規定處斷。至槍砲彈藥刀械管制條例
    第12條因未修正，尚無比較新舊法之問題。
四、按寄藏與持有，均係將物置於自己實力支配之下，僅寄藏必
    先有他人之持有行為，而後始為之受寄代藏而已，故寄藏之
    受人委託代為保管，其保管之本身，亦屬持有，不過，此之
    持有係受寄之當然結果（最高法院74年台上字第3400號判例
    意旨參照），是法律若規定應就寄藏行為加以處罰時，即不
    應另就持有部分予以論罪。核被告甲○○所為，係犯修正前
    槍砲彈藥刀械管制條例第11條第4 項未經許可寄藏可發射子
    彈具有殺傷力之改造手槍罪、槍砲彈藥刀械管制條例第12條
    第4 項之未經許可寄藏子彈罪。又受他人之託代為保管寄藏
    槍枝，其保管行為本身，即屬持有行為，乃實質上一罪關係
    ，寄藏行為吸收寄藏期間繼續之持有行為，持有（一部）行
    為既已起訴，效力自及於寄藏（全部）行為（最高法院87年
    度台上字第4461號判決意旨參照）。從而，被告未經許可寄
    藏槍、彈之犯行，既經公訴蒞庭檢察官當庭將原起訴書所載
    持有槍、彈之犯罪事實擴張為寄藏槍、彈，且為起訴效力所
    及，本院自得加以審判，而本案論罪法條條項均無變更，自
    無變更起訴法條之問題。被告以一寄藏行為而觸犯上開二罪
    名，為想像競合犯，應依刑法第55條規定，從一重之未經許
    可寄藏可發射子彈具有殺傷力之改造手槍罪處斷（被告行為
    後，刑法第55條雖亦有修正，即修正後雖仍保留有關想像競
    合犯之規定，但在科刑上有所限制，然此科刑之限制僅係法
    理之明文化，非屬法律之變更，尚無比較新舊法之問題）。
    爰審酌被告犯罪動機、手段、持有槍、彈之數量尚微、所生
    危害程度及犯後尚知坦承犯行等一切情狀，量處如主文所示
    之刑。再被告行為後，刑法第42條有關易服勞役規定，亦於
    95年7 月1 日修正施行，而被告行為時即修正前刑法第42條
    第2 項規定：「易服勞役以（銀元）1 元以上3 元以下折算
    1 日。但勞役期限不得逾6 個月。」就被告行為時之易服勞
    役折算標準，依廢止前罰金罰鍰提高標準條例第2 條前段規
    定（現已刪除），就其原定數額提高為100 倍折算1 日，則
    被告行為時之易服勞役折算標準，最高應以銀元300 元折算
    1 日，經折算為新臺幣後，應係以新臺幣900 元折算為1 日
    。而裁判時即修正後刑法第42條第3 項則規定：「易服勞役
    以新臺幣1,000 元、2,000 元或3,000 元折算1 日。但勞役
    期限不得逾1 年。」比較修正前後之易服勞役折算標準，於
    折算後之勞役期限未逾6 個月時，以修正後之規定，較有利
    於被告，故就併科罰金刑部分，應依修正後刑法第2 條第1
    項但書，適用修正後刑法第42條第3 項規定，就宣告之罰金
    刑定其如易服勞役折算標準，以資懲儆。
五、扣案具有殺傷力之由仿FN廠1910型半自動手槍製造之金屬玩
    具手槍，換裝土造金屬槍管改造而成之改造手槍1 支（含彈
    匣1 個，槍枝管制編號：0000000000號），係屬違禁物，爰
    依修正前刑法第38條第1 項第1 款之規定諭知沒收。至扣案
    原具有殺傷力之土造子彈1 顆，雖本屬違禁物，惟因業經鑑
    定試射擊發而失其效能，與其餘同時扣案不具有殺傷力之土
    造子彈3 顆（有上開內政部警政署刑事警察局槍彈鑑定書及
    同局94年5 月25日刑鑑字第0940066514號函文各1 份附卷可
    稽）經試射所遺留之彈頭及彈殼，均非屬違禁物，且應仍係
    屬「志明」所有，尚非被告所有之物，故皆不予宣告沒收，
    附此敘明。
據上論斷，應依刑事訴訟法第273 條之1 、第299 條第1 項前段
，修正前槍砲彈藥刀械管制條例第11條第4 項、槍砲彈藥刀械管
制條例第12條第4 項，刑法第11條前段、第2 條第1 項、第55條
、第42條第3 項、修正前刑法第38條第1 項第1 款，判決如主文
。
本案經檢察官王家春到庭執行職務。
中　　華　　民　　國　　96　　年　　6 　　月　　11　　日
                  刑事第二庭  審判長法　官  李 麗 玲
                                    法　官  黎 錦 福
                                    法　官  張 兆 光
上列正本證明與原本無異。
如不服本判決，應於判決送達後10日內向本院提出上訴狀 (應附
繕本)，上訴於臺灣高等法院。
                                    書記官  曹 秋 冬
中　　華　　民　　國　　96　　年　　6 　　月　　12　　日
附錄本案論罪科刑法條：
修正前槍砲彈藥刀械管制條例第11條
未經許可，製造、販賣或運輸第4 條第1 款所稱其他可發射金屬
或子彈具有殺傷力之各式槍砲者，處5 年以上有期徒刑，併科新
臺幣1000萬元以下罰金。
未經許可，轉讓、出租或出借前項所列槍砲者，處3 年以上10年
以下有期徒刑，併科新臺幣700 萬元以下罰金。
意圖供自己或他人犯罪之用，而犯前2 項之罪者，處無期徒刑或
7 年以上有期徒刑，併科新臺幣1000萬以下罰金。
未經許可，持有、寄藏或意圖販賣而陳列第1 項所列槍枝者，處
1 年以上7 年以下有期徒刑，併科新臺幣700 萬元以下罰金。
第1 項至第3 項之未遂犯罰之。
槍砲彈藥刀械管制條例第12條
未經許可，製造、販賣或運輸子彈者，處1 年以上7 年以下有期
徒刑，併科新臺幣500 萬元以下罰金。
未經許可，轉讓、出租或出借子彈者，處6 月以上5 年以下有期
徒刑，併科新臺幣300 萬元以下罰金。
意圖供自己或他人犯罪之用，而犯前2 項之罪者，處3 年以上10
年以下有期徒刑，併科新臺幣700 萬元以下罰金。
未經許可，持有、寄藏或意圖販賣而陳列子彈者，處5 年以下有
期徒刑，併科新臺幣300 萬元以下罰金。
第1 項至第3 項之未遂犯罰之。
